臺灣臺北地方法院刑事判決
111年度簡上字第7號
上  訴  人
即  被  告  吳敬臣


選任辯護人  吳磺慶律師
上列上訴人即被告因違反家庭暴力防治法案件，不服本院中華民
國110年11月25日110年度簡字第2181號第一審刑事簡易判決（聲
請簡易判決處刑案號：110年度偵字第10051號），提起上訴，本
院管轄之第二審合議庭判決如下：
    主  文
原判決撤銷。　　
吳敬臣違反保護令罪，處有期徒刑貳月，如易科罰金，以新臺幣
壹仟元折算壹日。
    事  實
一、吳敬臣與乙○○為同居之男女朋友，2人同住在臺北市○○區○○○
    路0段00巷0號0樓之0，為家庭暴力防治法第3條第2款所定之
    家庭成員。吳敬臣前因對乙○○有家庭暴力行為，經臺灣臺北
    地方法院（下稱臺北地院）於民國109年8月20日以109年度
    家護字630號民事通常保護令裁定令吳敬臣不得對乙○○實施
    身體上或精神上不法侵害之行為，且不得直接或間接對於乙
    ○○為騷擾、跟蹤之聯絡行為，前揭保護令有效期間為2年。
    吳敬臣明知前揭保護令之裁定內容，竟仍因與乙○○發生爭執
    ，基於違反保護令之犯意，於前揭保護令有效期間內之110
    年4月1日17時許，手持球棒前往上開同居地點，以球棒敲毀
    大門後進入屋內（毀損部分未據告訴），再持球棒毆打乙○○
    之腿部，致乙○○受有右小腿擦挫傷、右側脛骨骨折等傷害（
    傷害部分業據撤回告訴），而對乙○○實施身體上不法侵害之
    行為，違反前揭保護令。
二、案經乙○○訴由臺北市警察局中山分局報告臺灣臺北地方檢察
    署（下稱臺北地檢署）檢察官偵查後聲請簡易判決處刑。
    理  由
一、證據能力部份
  ㈠「被告以外之人於審判外之言詞或書面陳述，除法律有規定
    者外，不得作為證據」；又「被告以外之人於審判外之陳述
    ，雖不符同法第159條之1至第159條之4之規定，而經當事人
    於審判程序同意作為證據，法院審酌該言詞陳述或書面陳述
    作成時之情況，認為適當者，亦得為證據；而當事人、代理
    人或辯護人於法院調查證據時，知有第159條第1項不得為證
    據之情形，而未於言詞辯論終結前聲明異議者，視為有前項
    之同意」，刑事訴訟法第159條第1項、第159條之5分別定有
    明文。查本件當事人就本判決所引用審判外之言詞或書面陳
    述之證據能力，於本院審判期日中均未爭執，且迄至言詞辯
    論終結前亦未聲明異議，本院審酌該等具有傳聞證據性質之
    證據，其取得過程並無瑕疵或任何不適當之情況，應無不宜
    作為證據之情事，認以之作為本案之證據，應屬適當，依刑
    事訴訟法第159條之5之規定，自得作為證據。
  ㈡本案其餘認定犯罪事實之非供述證據，查無違反法定程序取
    得之情，依刑事訴訟法第158條之4反面解釋，亦具證據能力
    。
二、認定事實所憑之證據及理由
    上揭事實，業據被告於警詢及本院審理時均坦承不諱，核與
    證人即告訴人乙○○、證人林杰穎之證述相符，並有告訴人之
    馬偕紀念醫院乙種診斷證明書1張、本院109年度家護字630
    號民事通常保護令、109年度家護聲字第98號民事裁定各1份
    、前揭保護令執行紀錄表3張、監視錄影器畫面截圖17張、
    現場照片43張、警方製作之時序表、110報案紀錄單4份附卷
    可稽。足認被告之任意性自白與事實相符，應堪採信。本案
    事證已臻明確，被告犯行洵堪認定，應予依法論科。
三、核被告所為，係犯家庭暴力防治法第61條第1款之違反保護
    令罪。查被告前於107年間，因妨害自由案件，經臺灣士林
    地方法院以108年簡字第214號判決判處有期徒刑4月，於109
    年6月24日易科罰金執行完畢等情，有臺灣高等法院被告前
    案紀錄表1份附卷可查，其於受有期徒刑之執行完畢後5年內
    ，故意再犯本案有期徒刑以上之罪，為累犯，參酌司法院第
    775號解釋意旨，衡酌被告上開構成累犯之前案所犯妨害自
    由罪與本案所犯之違反保護令罪二者所欲保護之法益、罪質
    、犯罪型態均不相同，亦無證據可認被告有何特別惡性或對
    刑罰反應力顯然薄弱之情形，爰依上開解釋意旨，裁量不予
    加重本刑。
四、撤銷改判之理由：　
　㈠按刑罰之量定，固屬法院自由裁量之職權行使，惟刑事審判
    之量刑，旨在實現刑罰權之分配的正義，故法院對科刑判決
    之被告量刑，應符合罪刑相當原則，使罰當其罪，以契合人
    民之法律感情。此所以刑法第57條明定科刑時應審酌一切情
    狀，尤應注意該條所列各款情形，以為科刑輕重之標準（最
    高法院95年度台上字第1779號判決意旨參照）。再法院對於
    被告之量刑，亦應受比例原則與平等原則等一般法律原則之
    支配，以期達成客觀上之適當性、相當性與必要性之價值要
    求；又行為人犯後悔悟之程度，是否力謀恢復原狀或與被害
    人（告訴人）達成和解，及其後是否能確實履行和解條件，
    以彌補被害人（告訴人）之損害，均攸關於法院判決量刑之
    審酌，且基於「修復式司法」理念，國家亦有責權衡被告接
    受國家刑罰權執行之法益與確保被害人（告訴人）損害彌補
    之法益，務必使二者間在法理上力求衡平。原審同本院前揭
    認定，對被告論罪科刑，固非無見，然被告已於110年12月5
    日與告訴人達成和解，告訴人業已撤回對被告之傷害告訴，
    告訴人亦表明希望對被告從輕量刑，有和解書陳情狀在卷可
    憑（見本院簡上卷第13頁），原審未及審酌上情，刑之裁量
    基礎事實已有變更，是原審未考量被告已與告訴人達成和解
    之犯後態度，以及告訴人請求對被告從輕量刑之意見而宣告
    之刑即有不當。被告上訴主張其已與告訴人達成和解，請求
    從輕量刑，為有理由，自應由本院撤銷改判。　　
　㈡爰以行為人之責任為基礎，審酌被告明知法院已裁定令其二
    年內禁止對告訴人實施家庭暴力行為，竟藐視保護令，於案
    發當日前往上址，以球棒毀壞上址大門，再持球棒毆打告訴
    人，致告訴人受有上開傷害，其對告訴人實施之家庭暴力行
    為手段激烈，並對告訴人之身體造成傷害之犯罪所生危害，
    本不宜輕縱；惟念其犯後尚能坦承犯行，已與告訴人達成和
    解之犯後態度，暨被告自陳係高中肄業之教育程度，從事汽
    車材料及送貨業務，家庭經濟狀況不好，需要扶養母親及小
    孩，領有中度身心障礙手冊等一切情狀（見本院簡上卷第88
    頁），量處如主文所示之刑，並諭知易科罰金之折算標準，
    以示懲儆。　
據上論斷，應依刑事訴訟法第455條之1第1項、第3項、第369條
第1項前段、第364條、第299條第1項前段，家庭暴力防治法第61
條第1款、刑法第41條第1項前段，刑法施行法第1條之1第1項，
判決如主文。
本案經檢察官戚瑛瑛聲請以簡易判決處刑，由檢察官王巧玲到庭
執行職務。
中　　華　　民　　國　 111　　年　　 4　　月　　 13　 日
　　　　　　　　　刑事第十庭    審判長法　官  林孟皇
　　　　　　　　　                    法  官  陳采葳
　　　　　　　　　                    法  官　趙書郁
上正本證明與原本無異。 
本件不得上訴。　　　　　　　　　　　　　　　　　　　
                                      書記官  劉珈妤　
中　　華　　民　　國　　111 　年　　4 　　月　　13　　日
附錄本案所犯法條全文
家庭暴力防治法第61條
違反法院依第 14 條第 1 項、第 16 條第 3 項所為之下列裁定
者，為本法所稱違反保護令罪，處 3 年以下有期徒刑、拘役或
科或併科新臺幣 10 萬元以下罰金：
一、禁止實施家庭暴力。
二、禁止騷擾、接觸、跟蹤、通話、通信或其他非必要之聯絡行
    為。
三、遷出住居所。
四、遠離住居所、工作場所、學校或其他特定場所。
五、完成加害人處遇計畫。